【裁判字號】    97,聲再,232
【裁判日期】    970828
【裁判案由】    背信
【裁判全文】
臺灣高等法院刑事裁定                 97年度聲再字第232號
再審聲請人
即受判決人  甲○○
上列聲請人因背信案件，對於本院93年度上更（一）字第145號
，中華民國97年6月24日第二審確定判決（第一審案號：臺灣臺
北地方法院86年度訴字第1045號，起訴案號：臺灣臺北地方法院
檢察署84年度偵字第11165、19048號），聲請再審，本院裁定如
下：
    主  文
再審之聲請駁回。
    理  由
一、按不得上訴於第三審法院之案件，除刑事訴訟法第420條之
    規定外，其經第二審確定之有罪判決，如就足生於影響判決
    之重要證據漏未審酌者，亦得為受判決人之利益，聲請再審
    ，刑事訴訟法第421條定有明文。所謂足生影響於判決之重
    要證據漏未審酌，係指當事人於第二審法院判決前，所提出
    之證物，足以影響、變更判決結果，而法院漏未審酌而言。
    如當事人所提出之證物，不足以影響判決結果，或法院依調
    查之結果，本於論理法則、經驗法則，取捨證據後，認定事
    實者，則不包括之。而所謂漏未審酌乃指第二審判決前已發
    現而提出之證據，未予審酌而言，苟被捨棄之證據，已於理
    由內敘明其捨棄之理由者，即非漏未審酌。又所謂重要證據
    ，必須該證據已足認定受判決人應受無罪、或免訴、或輕於
    原審所認定之罪名方可，如不足以推翻原審所認定罪刑之證
    據，即非足生影響於原判決之重要證據。
二、聲請意旨略以：
（一）依證人吳正一於93年10月15日審判時之證述可得知，本貸
      款案收件時，卷內並無該偽造之買賣契約，吳正一為核估
      該不動產之價值，乃擬稿經聲請人、證人賴健一蓋章後，
      函請國際建經公司鑑價。其後，證人蘇月桂始檢送該買賣
      契約，另呈送予證人吳正一參酌核貸金額。亦即本貸款案
      收件時，聲請人與證人吳正一、賴健一均不知有買賣契約
      ，而原確定判決對於上開卷存有利聲請人之證據資料，未
      予審酌，復未說明不予採信之理由，且此係足以動搖原確
      定判決所為聲請人成立刑法第342條第1項之背信罪。足徵
      ，原確定判決率為不利於聲請人之科刑判決，顯有重要證
      據漏未審酌之違法。
（二）查，證人胡伯增、吳正一分別於92年4月21日、93年10月
      15日之審判時均結證稱，未收到聲請人使用買賣契約價格
      估價之指示，且以買賣契約價格作為核定估值之資料，並
      無違反中央信託局之規定。又本件核貸過程為: 承辦人胡
      伯增→課長蘇月桂→襄理吳正一→聲請人→經理賴健一，
      因此聲請人既無向證人吳正一指示逕依買賣契約價格核估
      ，亦不可能跳過證人吳正一，逕向證人蘇月桂指示捨棄鑑
      價公司之鑑價結果，而原確定判決未審酌上開卷存有利聲
      請人之證據資料，復未說明不予採信之理由，自有重要證
      據漏未審酌之違法云云。
三、惟經查：
（一）證人蘇月桂於偵、審中堅述：本件核貸係按照聲請人指示
      ，依該成交價格54,000,000元估值核貸（見原確定判決第
      7頁自（三）以下至第8頁第3行），並稱審查程序均由聲
      請人主導，且指示伊和胡伯增配合辦理等語（見原確定判
      決第8頁第20至25行）；胡伯增質疑稱：聲請人於「長期
      擔保」貸款核准後，才叫伊去看現場（見原確定判決第9
      頁第18至20行），伊雖認為認為國際鑑價公司鑑價結果比
      較可採，但因「長期放款」內已核示以54,000,000元來作
      為放款價值，因此伊每坪單價是聲請人提供等語（見原確
      定判決第9頁第13至17行），又聲請人自64年間即任職前
      中央信託局（下稱前中信局，現已與台灣銀行股份有限公
      司合併）總局放款科（見原確定判決第9頁第8、9行），
      又曾到達現場訪察，則憑其專業能力，當知該不動產之當
      時市值絕不可能高達54,000,000元，而仍指示經辦人蘇月
      桂與胡伯增須配合辦理，即依該成交價格54,000,000 元
      估值核貸，足證聲請人有為華秀鳳所代為申辦貸款者辦理
      超額貸款之犯意及行為，則縱前中信局收件之初，卷內並
      無該偽造之買賣契約存在，亦無礙於聲請人犯行之認定，
      亦即證人吳正一於93年10月15日審判時之證述，非足以認
      定受判決人應受無罪、或免訴、或輕於原審所認定罪名之
      證據。
（二）又聲請人辯稱證人胡伯增於第一審審理時證稱沒有到聲請
      人給伊具體指示云云，惟查，聲請人係要求證人胡伯增於
      核准貸款後始到現場勘查，且本件之房地於同一時段內同
      時為「長期擔保」及「短期週轉」之二貸款擔保品，因「
      長期擔保」貸款既已通過，聲請人乃要求證人胡伯增在「
      不動產擔保品估價表」上遵照登載及倒填日期（見原確定
      判決第26、27頁）；再，證人吳正一亦指稱，當時都是由
      聲請人跟鑑價公司聯絡（見原確定判決第9頁第17、18行
      ），顯見本件貸款案，係由聲請人強力主導之。況，聲請
      人於職務上之權限，非不得跳過證人吳王一，逕向證人蘇
      月桂、胡伯增為指示之可能。是聲請人確有未盡職責做好
      查核擔保品真正價值而使申貸人超貸獲取不法利益之犯行
      ，而其提聲請意旨（二）之證據不足以影響原審所認定之
      罪名。
四、綜上所述，聲請人聲請意所稱各節，於法均不足以推翻原審
    所認定罪刑之證據，即非足生影響於原判決之重要證據。揆
    諸前開之規定及說明，本件再審之聲請，為無理由，應予駁
    回。
據上論斷，應依刑事訴訟法第434條第1項，裁定如主文。
中    華    民    國    97    年    8     月    28    日
                  刑事第二十庭審判長法  官  楊貴雄
                                    法  官  鄧振球
                                    法  官  林銓正
以上正本證明與原本無異。
不得抗告。
                                    書記官  陳玲憶
中    華    民    國    97    年    8     月    29    日


司法院資訊處製作；財團法人民間司法改革基金會備份。
